臺灣高雄地方法院民事判決　　　　　　100年度小上字第131號
上　訴　人　韓蕙紋
被上訴人　　蔡秀戀
上列當事人間請求損害賠償事件，上訴人不服民國100 年9 月22
日本院高雄簡易庭100 年度雄小字第1744號第一審判決，提起上
訴，本院判決如下：
    主      文
上訴駁回。
第二審訴訟費用新臺幣壹仟伍佰元由上訴人負擔。
  事實及理由
一、按對於小額程序之第一審裁判之上訴，非以其違背法令為理
    由，不得為之；又上訴狀應記載上訴理由，並表明：( 一)
    原判決所違背之法令及其具體內容，( 二) 依訴訟資料可認
    為原判決有違背法令之具體事實，民事訴訟法第436 條之24
    第2 項、第436 條之25分別定有明文。次按，所謂違背法令
    ，依民事訴訟法第436 條之32第2 項準用第468 條及第469
    條第1 款至第5 款之規定，判決不適用法規或適用不當為違
    背法令，判決有同法第469 條第1 款至第5 款情形之一者，
    為當然違背法令。因此，判決如有可適用之法規而消極的不
    予適用，或不應適用之法規而積極的誤為適用等情形，且經
    上訴人對第一審判決如何違背法令，為具體之指摘，即應認
    其上訴為合法。又小額程序之第二審判決，依上訴意旨足認
    上訴為無理由者，得不經言詞辯論為之，亦為民事訴訟法第
    436 條之29第1 項第2 款所明定。。
二、上訴意旨略以：本件車禍事故係因訴外人李家鴻駕駛被上訴
    人所有之車號5037-WZ 自用小客車（下稱系爭車輛），自交
    流道變換車道進入上訴人行駛之中外（主線) 車道時，未判
    明交通情況確達安全距離，冒然駛入而肇事，非上訴人未注
    意車前狀況所致，故本件車禍顯係李家鴻違反高速公路及快
    速公路交通管制規則第7 條、第11條肇生。原審認定上訴人
    違反道路交通安全規則第94條第3 項及高速公路及快速公路
    交通管制規則第6 條第1 項，顯係判決適用法規不當。又原
    審未適用高速公路及快速公路交通管制規則第7 條、第11條
    規定肇事，亦屬判決不適用法規。且本件警方繪製之現場圖
    與現場實際狀況有間，且漏植匝道位置，又系爭車輛後車尾
    並無受損痕跡，本件並非追撞事故，原審認定系爭車輛後車
    尾受損，實有誤會，且上訴人於交通事故談話紀錄表所為陳
    述之真意，重點是在強調李家鴻突然自右前方外側車道變換
    至上訴人行駛之中外車道，該談話紀錄表之記載為詢答式，
    並非敘述式，原審僅擷取該談話紀錄表之隻字片語予以割裂
    評價，有悖論理法則，又原審既謂「姑令李家鴻確有如其所
    述之不當變換車道... 」，顯已認定李家鴻不當變換車道之
    行為，縱上訴人發見後立時減速，亦難期上訴人得爭取相當
    安全距離避禍自不待言，另本件確有第二次撞擊，原審逕採
    用與事實不符之談話紀錄表，認定上訴人辯稱「系爭車輛為
    閃避緊急轉彎失控而致右後車尾逆時針旋轉撞及上訴人車輛
    之左前車頭」等情不實，誠屬有誤。再者，本件應適用過失
    相抵法則，原審未予適用。又，李家鴻於警詢之陳述有前後
    不一之情形，請求傳訊證人游淑敏及進行現場模擬，爰依法
    提起上訴等語。並聲明：( 一) 原判決命上訴人給付被上訴
    人蔡秀戀新臺幣6 萬4,667 元及其法定利息與該部分假執行
    之宣告及命負擔該部分訴訟費用之裁判均廢棄。
     (二) 被上訴人之訴駁回。
三、經查：
（一）就本件交通事故之肇事責任，原審業依上訴人於交通事故
      談話紀錄表之談話內容（原審卷第23頁），認定：上訴人
      駕駛肇事車輛行至車禍路段附近時，於與李家鴻所駕駛之
      系爭車輛距離僅5 公尺時，方始發現並行煞停避險，可知
      上訴人疏未注意車前狀況，才致煞車不及而肇事，並衡諸
      卷附道路交通事故調查報告表（原審卷21頁），事故發生
      當日既然天晴、夜間有照明，而柏油路面復乾燥無缺陷、
      或障礙物，上訴人於客觀上亦無不能注意之情形，本件係
      上訴人貿然違反注意車前狀況及保持行車安全距離之規定
      ，一逕高速續駛，而肇致本件車禍，上訴人應有過失甚明
      。至就上訴人所主張於李家鴻駕駛系爭車輛，有驟然駛入
      上訴人駕駛之中外側車道之不當行為一節，亦據原審認定
      ：上訴人車輛既行駛在後，上訴人已知悉系爭車輛變換車
      道，上訴人果能注意及此，立時減速，以爭取相當之安全
      距離，亦不致與系爭車輛擦撞擦撞，上訴人不能執此主張
      其無過失。另就上訴人主張系爭車輛於進入中外側車道未
      幾，即為閃避肇事車輛緊急轉彎失控，而致右後車尾逆時
      針旋轉撞及肇事車輛之左前車頭云云，亦據原審認定：上
      訴人所稱之此等情節，實與上訴人於警詢時業已自陳伊想
      閃避時，即因來不及而追撞前車之右後保險桿等語（本院
      卷23頁），分明相左。且上訴人於駕車前並未飲酒，而其
      於事故後雖臉部及兩腳有挫傷，但仍係意識清醒接受詢問
      ，上訴人對於肇事經過，並無任何補充亦未提及系爭車輛
      有失控並逆時針旋轉等情節，果真有其事，就此有利於己
      之重要事項，上訴人當時為何未向員警反映、並要求補敘
      ？此部分所辯亦不足採等語。而按取捨證據、認定事實本
      係事實審法院之職權，苟原判決係依卷證資料，斟酌全辯
      論意旨，依論理及經驗法則而為證據之取捨並為說明，其
      認定於形式上並未違背法令，即不許上訴人指摘原判決認
      定不當而以之為上訴理由（最高法院28年上字第1515號判
      例意旨參照）。參酌上揭原審所為判決及說理內容，原審
      已斟酌全辯論意旨及調查證據之結果，以判斷事實之真偽
      ，且其判斷與經驗法則及論理法則亦無顯然不符，自難謂
      有何違背法令之處。
（二）況查，本件車禍事故後，系爭車輛在前方靜止，上訴人車
      輛在後方並向右撞擊路肩護欄而停止，系爭車輛車損係在
      右後方等情，有國道公路警察局道路交通事故現場圖、現
      場照片、隆陽汽車股份有限公司屏東分公司維修車歷、估
      價單各1 份為憑（見原審卷第20頁、第25至28頁、第79至
      82 頁 ），並與上訴人於交通事故談話紀錄表所述「從前
      車右後保險桿追撞」等語相符（卷第23頁），顯見本件事
      故之發生確係上訴人車輛自後方追撞撞擊系爭車輛右後方
      無訛。則果本件係李家鴻駕駛系爭車輛向左駛入國道一號
      而變換車道不當侵入上訴人正行駛之中外車道，致後方直
      行之上訴人煞車不及肇事，則系爭車輛之車損應在左側或
      左前車頭，始符常情。然上訴人車輛竟撞擊系爭車輛右後
      方，佐以上訴人發生事故時將車頭向右以閃避之駕駛行為
      ，益證本件事故發生當時，系爭車輛已回正直行於中外車
      道，於直行之際始遭上訴人撞及，上訴人應有未注意車前
      狀況保持兩車安全距離之情況，亦難認李家鴻於肇事時有
      何不當變換車道之行為。至原審謂「姑令李家鴻確有如其
      所述之不當變換車道... 」等語，乃假設用語，並未認定
      李家鴻變換車道有所不當，併此指明。是上訴人主張原審
      判決有不適用高速公路及快速公路交通管制規則第7 條、
      第11條之情形，亦無理由。
（三）至上訴意旨雖以交通事故談話紀錄表與事實不符、李家鴻
      陳述前後不一等事由，主張原審採證違背論理法則，然此
      部分主張核屬對卷證資料之意見，且屬原審證據取捨之職
      權，本件依兩車撞擊後之現場照片、車損情形觀之，既可
      認定李家鴻駕駛系爭車輛於遭撞擊前已回正行駛，上開談
      話紀錄表、李家鴻陳述是否採擇，亦無影響於判決基礎事
      實及原審認定之結果，更與原判決是否違背法令無涉。再
      者，上訴人聲請傳訊證人游淑敏及進行現場模擬等，均涉
      及新證據之調查，與原判決是否有違背法令之情無涉，是
      此，上訴人就此部分主張原判決有違背法令之情，並無理
      由。
四、綜上所述，原審取捨證據、認定事實，並無違背經驗及論理
    法則之處，無違背法令之問題，上訴意旨執前詞指摘原判決
    不當，顯無理由，爰不經言詞辯論，逕予判決駁回。
五、末按於小額訴訟之上訴程序，法院為訴訟費用之裁判時，應
    確定其費用額，民事訴訟法第436 條之19第1 項、第436 條
    之32第1 項定有明文。本件第二審裁判費用為1,500 元，應
    由上訴人負擔，爰併諭知如主文第2 項所示。
六、據上論結，本件上訴為無理由，依民事訴訟法第436 條之29
    第2 款、第436 條之32第1 項、第2 項、第436 條之19 第1
    項、第449 條第1 項、第95條、第78條，判決如主文。
中    華    民    國  100     年    12    月    30    日
                民事第五庭  審判長法  官  張維君
                                  法  官  秦慧君
                                  法  官  黃苙荌
正本係照原本作成。
不得上訴。
中    華    民    國  100     年    12    月    30    日
                                  書記官  呂怜勳